臺灣彰化地方法院彰化簡易庭民事簡易判決
110年度彰簡字第108號
原      告  林明瑞  
訴訟代理人  陳柏宏律師
被      告  吳桂卿  
兼特別代理  林春木  
人          
被      告  林錦松  
上列當事人間確認通行權存在等事件，本院於民國110年3月31日
言詞辯論終結，判決如下：
    主      文
確認原告對被告吳桂卿、林春木共有坐落彰化縣○○市○○段00地號
土地如附圖所示編號甲、面積48.64平方公尺範圍之通行權存在
。
被告吳桂卿、林春木應容忍原告在第1項通行權範圍內鋪設水泥
、柏油路面以供通行，及埋設電線、水管、瓦斯管或其他管線，
暨設置排水溝渠，不得設置障礙物或為其他妨礙原告通行之行為
。
確認原告對被告林錦松所有坐落彰化縣○○市○○段00地號土地如附
圖所示編號乙、面積52.26平方公尺範圍之通行權存在。
被告林錦松應容忍原告在第3項通行權範圍內鋪設水泥、柏油路
面以供通行，及埋設電線、水管、瓦斯管或其他管線，暨設置排
水溝渠，不得設置障礙物或為其他妨礙原告通行之行為。
訴訟費用由被告吳桂卿、林春木連帶負擔25分之12，由被告林錦
松負擔25分之13。
    事實及理由
原告聲明：如主文第1至4項所示。陳述：
  ㈠坐落彰化縣○○市○○段00地號即重測前阿夷段茄苳腳小段142之
    1地號土地（下稱甲地）為原告所有，同段35地號即重測前
    阿夷段茄苳腳小段142地號土地為被告吳桂卿、林春木共有
    （下稱乙地），同段36地號即重測前阿夷段茄苳腳小段144
    地號土地（下稱丙地）為被告林錦松所有。甲地與乙地毗鄰
    ，乙地與丙地毗鄰，僅丙地面臨最近之公路。
  ㈡甲地原為陳蒼乾所有，嗣於88年間由原告之父林金傳以買賣
    為原因登記取得所有權，再於90年間由原告以贈與為原因登
    記取得所有權。甲地因與公路無適宜聯絡，陳蒼乾乃於81年
    6月20日與被告吳桂卿、林春木訂立同意書（下稱乙地契約
    ），約定由被告吳桂卿、林春木提供乙地寬4公尺、長約12
    公尺範圍充作道路予陳蒼乾通行，位置以同小段143、144地
    號界址為中心點，且對雙方之繼承人或不動產物權受讓人均
    有效力；陳蒼乾亦於同日與被告林錦松訂立同意書（下稱丙
    地契約），約定由被告林錦松提供其丙地寬2公尺、長約26
    公尺範圍充作道路予陳蒼乾通行，且對雙方之繼承人或不動
    產物權受讓人均有效力。然被告竟自108年間起拒絕原告通
    行，且分別在乙地、丙地上設置障礙物，妨礙原告通行。
  ㈢否認陳蒼乾曾與原告之父林金傳訂立同意書（下稱丁地契約
    ），約定由林金傳提供重測前阿夷段茄苳腳小段143地號土
    地（下稱丁地）分管範圍之一部充作道路予陳蒼乾通行。
  ㈣為此依乙地契約、丙地契約、債權讓與之法律關係，或依民
    法物權編不動產所有權規定之法律關係，請求擇一法律關係
    ，判決如聲明所示。
被告吳桂卿、林春木聲明：原告之訴駁回。陳述：兩造曾經調
  解不成立，被告吳桂卿未與陳蒼乾訂立同意書，於得知原告提
  起本件後，甚感恐懼。
被告林錦松聲明：原告之訴駁回。陳述：陳蒼乾曾於81年6月20
  日與原告之父林金傳訂立丁地契約，約定由林金傳提供其共有
  丁地所分管寬2公尺、長約26公尺範圍充作道路予陳蒼乾通行
  ，且對雙方之繼承人或不動產物權受讓人均有效力，可見原告
  尚有其他處所可得通行。縱原告得通行丙地，亦應支付償金，
  此與國家徵收土地之程序不同。
民法第787條第1項、第2項規定「土地因與公路無適宜之聯絡，
  致不能為通常使用時，除因土地所有人之任意行為所生者外，
  土地所有人得通行周圍地以至公路。前項情形，有通行權人應
  於通行必要之範圍內，擇其周圍地損害最少之處所及方法為之
  ；對於通行地因此所受之損害，並應支付償金」，第788條第1
  項規定「有通行權人於必要時，得開設道路。但對於通行地因
  此所受之損害，應支付償金」。經查：
  ㈠原告主張甲地為原告所有，乙地為被告吳桂卿、林春木共有
    ，丙地為被告林錦松所有，甲地與乙地毗鄰，乙地與丙地毗
    鄰，僅丙地面臨最近之公路，被告分別在乙地、丙地上設置
    障礙物，妨礙原告通行，又甲地原為陳蒼乾所有，嗣於88年
    間由原告之父林金傳以買賣為原因登記取得所有權，再於90
    年間由原告以贈與為原因登記取得所有權，陳蒼乾於81年6
    月20日與被告林錦松訂立丙地契約，約定由被告林錦松提供
    其丙地寬2公尺、長約26公尺範圍充作道路予陳蒼乾通行，
    且對雙方之繼承人或不動產物權受讓人均有效力之事實，業
    據其提出形式上為被告不爭執之土地登記謄本、異動索引、
    地籍圖謄本、照片、丙地契約為證，並經本院通知兩造到場
    勘驗甲地、乙地、丙地，及囑託彰化縣彰化地政事務所測量
    製作如附圖所示複丈成果圖在卷，且為被告不爭執，堪信為
    真。
  ㈡依前開地籍圖謄本、照片、複丈成果圖，原告所有甲地經由
    複丈成果圖編號甲、面積48.64平方公尺範圍及編號乙、面
    積52.26平方公尺範圍，可直通公路，不必迂迴為之，又依
    兩造不爭執之勘驗筆錄，上開編號範圍現況為柏油路，自無
    須拆除被告所有之房屋。被告林錦松辯稱，陳蒼乾曾於81年
    6月20日與原告之父林金傳訂立丁地契約，約定由林金傳提
    供其共有丁地分管範圍之一部充作道路予陳蒼乾通行，且對
    雙方之繼承人或不動產物權受讓人均有效力一節，雖據其提
    出丁地契約為證，惟原告否認，且未據被告林錦松舉證，尚
    非可採，自難認原告尚有其他更便捷或損害更小之處所可得
    通行。
  ㈢甲地既需經由乙地、丙地始能通行公路，且陳蒼乾曾與被告
    林錦松訂立丙地契約，堪信附圖所示編號甲、乙為甲地通行
    前往公路之必要範圍，且損害最少，依民法第787條第1項、
    第2項、第788條第1項前段規定，被告當有容忍原告通行之
    義務。至原告對於乙地、丙地因此所受之損害，依民法第78
    7條第2項後段、第788條第1項後段規定，應支付償金，惟非
    本件訴訟標的，則其數額多寡，本院尚不得為訴外裁判，附
    此敘明。
從而原告依民法物權編不動產所有權規定之法律關係，請求判
  決如主文第1至4項所示，合於民法第787條第1項、第2項前段
  、第788條第1項前段規定，為有理由，應予准許。
本件判決事證已臻明確，兩造其餘主張及舉證，核與判決結果
  無影響，不另論述。
訴訟費用負擔之依據：民事訴訟法第78條、第85條第2項。
中　　華　　民　　國　　110 　年　　4 　　月　　26　　日
                  彰化簡易庭  法  官  廖政勝
以上正本係照原本作成。　　　　　　　　　
如不服本判決，應於判決送達後20日內，向本院提出上訴狀，並
按應送達於他造之人數提出繕本或影本，及繳納第二審裁判費。
中　　華　　民　　國　　110 　年　　4 　　月　　26　　日
                              書記官  彭品嘉